【裁判字號】    98,交聲,169
【裁判日期】    980227
【裁判案由】    交管條例聲異
【裁判全文】
臺灣板橋地方法院交通裁定             98年度交聲字第169號
原處分機關  交通部公路總局臺北區監理所板橋監理站
異  議  人
即受處分人  甲○○
上列異議人即受處分人因違反道路交通管理處罰條例案件，對於
交通部公路總局臺北區監理所板橋理站民國98年1 月14日所為之
處分（原處分案號：板監裁字第裁41-C00000000號）聲明異議，
本院裁定如下：
    主  文
原處分關於甲○○酒精濃度超過規定標準，吊扣駕駛執照十二個
月部分之處分撤銷。
    理  由
一、原處分意旨略以：異議人即受處分人甲○○於民國97年9 月
    21日凌晨5 時24分許，騎乘車號CPL-923 號重型機車，行經
    臺北縣永和市○○路與永和路口，因有「酒後騎乘機車，酒
    精濃度達每公升0.58毫克）」之違規行為，經臺北縣警察局
    永和分局新生派出所警員攔停，並以北縣警交字第C0000000
    0 號違反道路交通管理事件通知單當場製單舉發。嗣經原處
    分機關交通部公路總局臺北區監理所板橋監理站於98年1 月
    14日以板監裁字裁第41-C00000000號違反道路交通管理事件
    裁決書裁決，依前開道路交通管理處罰條例規定及違反道路
    交通管理事件統一裁罰基準表裁處異議人罰鍰新臺幣（下同
    ）45,000元，吊扣駕駛執照12個月，施以道安講習等語。
二、聲明異議意旨略以：異議人甲○○於97年9 月21日凌晨5 時
    24分許（聲明異議狀誤載為4 時50分），騎乘車號CPL-923
    號重型機車，行經臺北縣永和市○○路與永和路口，經警員
    測試檢定酒精濃度超過規定標準，案經交通部公路總局臺北
    區監理板橋監理站所依道路交通管理處罰條例第35條第1 項
    規定處以罰鍰並吊扣駕駛執照12個月，惟其賴以維生之工作
    即駕駛公車謀生，監理站要求吊扣其本人之職業大客車駕駛
    執照，該項處分將剝奪其工作權利，影響其生活至鉅，為此
    就原處分吊扣其職業大客車駕駛執照部分，依法聲明異議等
    語。
三、按汽車駕駛人飲用酒類或其他類似物後，其吐氣所含酒精濃
    度超過每公升0.25毫克以上者，不得駕車；汽車駕駛人，駕
    駛汽車經測試檢定酒精濃度超過規定標準者，處新臺幣（下
    同）15,000元以上60,000元以下罰鍰，並當場移置保管該汽
    車及吊扣其駕駛執照1 年，道路交通安全規則第114 條第2
    款、道路交通管理處罰條例第35條第1 項第1 款分別定有明
    文。又汽車駕駛人，有道路交通管理處罰條例第35條第1 項
    規定之情形者，應接受道路交通安全講習，同條例第24條第
    1 項第2 款亦有明定。復按道路交通管理處罰條例第68條業
    於94年12月14日修正，並自95年3 月1 日施行，修正前之道
    路交通管理處罰條例第68條規定：「汽車駕駛人，因違反本
    條例及道路交通安全規則之規定，受吊扣或吊銷駕駛執照處
    分時，吊扣或吊銷其持有各級車類之駕駛執照」，而修正後
    之道路交通管理處罰條例第68條則規定：「汽車駕駛人，因
    違反本條例及道路交通安全規則之規定，受吊銷駕駛執照處
    分時，吊銷其持有各級車類之駕駛執照」，其修正之原因乃
    舊法將違規駕駛人所持有各級車類之駕駛執照一併吊扣或吊
    銷失之過酷，影響人民工作及生活甚鉅，故依修正後規定，
    受吊扣駕駛執照處分時，不再吊扣其持有各級車類之駕駛執
    照，僅於受吊銷駕駛執照處分時，始吊銷其持有各級車類之
    駕駛執照。
四、經查：
  (一)本件異議人領有職業大客車駕駛執照，其飲酒後於上開時、
    地駕駛CPL-923 號重型機車，經警稽查測得其吐氣所含酒精
    濃度達每公升0.58毫克，超過規定標準而製單舉發之事實，
    為異議人所不爭執，並有臺北縣政府警察局北縣警交字第
    C00000000 號舉發違反道路交通管理事件通知單、交通部公
    路總局臺北區監理所板橋監理站98年1 月14日以板監裁字裁
    第41-C00000000號違反道路交通管理事件裁決書各1 紙附卷
    可稽，其有前揭酒後駕車之違規事實堪以認定。
  (二)查異議人上開違規行為係發生於97年9 月21日，自應適用修
    正後之道路交通管理處罰條例第68條規定。而修正後之規定
    ，既將「吊扣」等字刪除，是以行為人有前揭道路交通管理
    處罰條例第35條第1 項第1 款所規定之違規行為，而須吊扣
    駕駛執照時，僅能吊扣行為人當時駕駛該違規車輛所憑之駕
    駛執照，而不得吊扣該違規行為人所持有、與駕駛違規車輛
    無關之其他各級車類駕駛執照，亦即道路交通管理處罰條例
    第35條第1 項第1 款規定之「吊扣駕駛執照」，係指「吊扣
    駕駛人酒後違規駕駛時，駕駛該違規車輛所憑之駕駛執照」
    ，故已領有輕型機車駕駛執照者，酒後違規駕駛輕型機車時
    ，吊扣者即係駕駛者之輕型機車駕駛執照，不得吊扣駕駛者
    領有之其他汽車或重型機車駕駛執照。換言之，依修正後之
    規定意旨，駕駛汽車違規，僅得吊扣汽車駕照，不得吊扣機
    車駕照，而駕駛機車違規，亦不得吊扣汽車駕照，故原處分
    機關於作成吊扣駕駛執照處分時，應就行為人所應吊扣之駕
    駛執照種類予以限定，始符合依法行政原則。是依上開說明
    ，行為人受吊扣駕駛執照處分時，自不得再吊扣其持有各級
    車類之駕駛執照。
  (三)又異議人為本件違規行為時，係騎乘重型機車，其依法所受
    之處分應為限制其騎乘重型機車之權利，即吊扣其重型機車
    駕駛執照，而異議人原所持有之重型機車駕駛執照已於96年
    12月8 日易處吊銷，於違規行為時異議人僅有職業大客車駕
    駛執照，此有異議人之汽、機車駕照基本資料在卷可稽，是
    異議人自無重型機車駕駛執照可供吊扣，原處分機關因異議
    人無重型機車駕駛執照可供吊扣，而逕行吊扣其職業大客車
    駕駛執照，此舉顯已逾越修正後道路交通管理處罰條例第68
    條之規範意涵及範圍，並剝奪異議人駕駛職業大客車之權利
    ，對異議人之工作權造成極大之損害，原處分機關未審酌及
    此，逕為裁罰，即非適法（臺灣高等法院暨所屬法院97年度
    法律問題座談會提案第40號討論意見及研討結果可資參照）
    。再查，違反道路交通管理事件裁決書處罰主文欄，吊扣汽
    車牌照或駕駛執照處分，應記明應受吊扣之汽車牌照或駕駛
    執照名稱、號碼及吊扣期間，違反道路交通管理事件統一裁
    罰基準及處理細則第43條第2 項第3 款定有明文，而本件裁
    決書於處罰主文欄僅記載「吊扣駕駛執照12個月」等語，並
    未記明應受吊扣之駕駛執照名稱，亦與上開細則之規定不符
    ，併予指明。
  (四)綜上所述，道路交通管理處罰條例第68條之規定，既將原規
    定之「吊扣」二字刪除，故受吊扣駕駛執照處分時，不再吊
    扣其持有各級車類之駕駛執照，僅於受吊銷駕駛執照處分時
    ，始吊銷其持有各級車類之駕駛執照，已如上述，從而，本
    件異議人雖有因酒後騎乘重型機車之違規行為，原處分機關
    固得為吊扣異議人所持有之重型機車駕駛執照之處分，然異
    議人既無重型機車駕駛執照可供吊扣，依前揭說明，尚非得
    遽予吊扣其所持有重型機車以外各級包括職業大客車之駕駛
    執照，且如有吊扣汽車牌照或駕駛執照處分，主文欄亦應記
    明應受吊扣之汽車牌照或駕駛執照名稱、號碼及吊扣期間，
    然原處分機關未予詳查，逕以道路交通管理處罰條例第35條
    第1 項第1 款規定裁處異議人吊扣其職業大客車駕駛執照12
    個月，自有未洽，異議人據此聲明異議，指摘原處分不當，
    為有理由，爰撤銷原處分關於吊扣職業大客車駕駛執照12個
    月之處分，由原處分機關詳為審究後，另併為適法之處分。
據上論斷，應依道路交通案件處理辦法第20條，裁定如主文。
中    華    民    國    98    年    2     月    27    日
                      交通法庭  法  官  陳海寧
以上正本證明與原本無異。
如不服本裁定，應於裁定送達後5 日內敘明抗告理由，向本院提
出抗告狀。
                                 書記官  潘佳欣
中    華    民    國    98    年    2     月    27    日


司法院資訊處製作；財團法人民間司法改革基金會備份。
